臺灣桃園地方法院民事裁定             100年度監宣字第70號
聲  請  人  陳民雄
相  對  人  陳戴阿奔
關  係  人  游陳麗華
上列聲請人聲請宣告相對人為受監護宣告人事件，本院裁定如下
：
    主  文
宣告陳戴阿奔（女，民國○ 年○○月○○日生，身分證統一編號：Ｚ0
00000000 號）為受監護宣告之人。
選定陳民雄（男，民國○○年○ 月○○日生，身分證統一編號：Ｚ000
000000號）為受監護宣告之人陳戴阿奔之監護人。
指定游陳麗華（女，民國○○年○ 月○ 日生，身分證統一編號：Ｚ0
00000000號）為會同開具財產清冊之人。
聲請程序費用新臺幣壹仟元由受監護宣告之人負擔。
    理  由
一、本件聲請意旨略以：聲請人為相對人陳戴阿奔之次子。相對
    人自民國100 年3 月16日起罹患腦中風，雖延醫仍不見起色
    ，近日已因精神障礙或其他心智缺陷，致不能為意思表示或
    受意思表示，或不能辨識其意思表示之效果，爰依民法第14
    條第1 項、民事訴訟法第597 條第1 項之規定，聲請准予對
    相對人為監護宣告，並依民法第1111條之規定，指定聲請人
    陳民雄為相對人之監護人暨指定關係人游陳麗華為會同開具
    財產清冊之人。若鈞院認相對人尚未達可宣告監護之程度，
    則請依民法第14條第3 項、第15條之1 第1 項、民事訴訟法
    第624 條之3 規定為輔助宣告等語，並提出戶籍謄本、親屬
    系統表、監護宣告同意書，及陳戴阿奔之診斷證明書等件為
    證。
二、按「對於因精神障礙或其他心智缺陷，致不能為意思表示或
    受意思表示，或不能辨識其意思表示之效果者，法院得因本
    人、配偶、四親等內之親屬、最近一年有同居事實之其他親
    屬、檢察官、主管機關或社會福利機構之聲請，為監護之宣
    告。」，民法第14條第1 項定有明文。經本院於鑑定機關即
    迎旭診所鑑定醫師邱瑞祥前訊問相對人，相對人臥床、插有
    鼻胃管，法官點呼相對人姓名、要求指認聲請人及詢問一般
    生活事項，相對人均無回應。聲請人則稱：為了領取相對人
    之國民年金用以支付相對人療養費用。遂由鑑定醫師邱瑞祥
    為初步鑑定認：相對人心神喪失。（參見本院100 年4 月28
    日訊問筆錄）。另參酌該診所出具精神鑑定報告書略以：陳
    員（即相對人）出生後發育正常，終生為家庭主婦。陳員於
    100 年3 月17日突然昏迷倒地，送醫後診斷為腦中風，此後
    未再甦醒，終日臥床，無任何語言及人際互動，亦完全無生
    活自理能力，進食需專人以鼻胃管灌食，完全無法表達需求
    或理解問話，需要專人照顧。經精神狀態檢查：陳員已無意
    識，外觀尚整。惟注意力渙散，態度無法合作，對叫喚及問
    話完全無反應。陳員對於思考、知覺、判斷力、身體抱怨、
    病識感、定向感等完全無法接受評測，顯示其認知功能已嚴
    重受損，無處理個人事務之能力。其精神狀態已達心神喪失
    之程度。鑑定結論：陳員目前因心智缺陷，致不能為意思表
    示或受意思表示，亦即過去所謂已達到「心神喪失」之程度
    等語，，有該診所100 年4 月29日迎旭祥監宣字第100086號
    函暨檢附精神鑑定報告書在卷可稽。本院審酌相對人因精神
    障礙已致不能為意思表示或受意思表示或不能識其意思表示
    之效果，是聲請人聲請對於相對人為監護之宣告，核無不合
    ，應予准許。
三、次按「法院為監護之宣告時，應依職權就配偶、四親等內之
    親屬、最近一年有同居事實之其他親屬、主管機關、社會福
    利機構或其他適當之人選定一人或數人為監護人，並同時指
    定會同開具財產清冊之人。」，「法院為前項選定及指定前
    ，得命主管機關或社會福利機構進行訪視，提出調查報告及
    建議。監護之聲請人或利害關係人亦得提出相關資料或證據
    ，供法院斟酌。」，「法院選定監護人時，應依受監護宣告
    之人之最佳利益，優先考量受監護宣告之人之意見，審酌一
    切情狀，並注意下列事項：(1)受監護宣告之人之身心狀態與
    生活及財產狀況。(2)受監護宣告之人與其配偶、子女或其他
    共同生活之人間之情感狀況。(3)監護人之職業、經歷、意見
    及其與受監護宣告之人之利害關係。(4)法人為監護人時，其
    事業之種類與內容，法人及其代表人與受監護宣告之人之利
    害關係。」，民法第1111條第1 項、第2 項、第1111條之1
    分別定有明文。經本院囑請桃園縣社會工作師公會對本件聲
    請進行訪視，訪視報告略以：聲請人陳民雄為相對人之次子
    ，相對人喪偶，膝下長子亦因肝癌病亡，相對人病發前與聲
    請人同住。聲請人夫妻為相對人之主要照顧者並支付照顧費
    用，後因聲請人配偶陳李初枝於98年往生後，聲請人始請女
    性幫傭協助照護相對人。相對人目前居桃園榮民醫院護理之
    家，每月基本費用新臺幣（下同）34,000元及其他開銷均由
    聲請人一人負擔。聲請人表示相對人名下無不動產，僅有一
    筆約38萬元存款及現金5 、6 萬元。聲請人過去為餐具生產
    工廠經理，已自80多年間退休迄今，有存款800 餘萬以及不
    動產一棟，聲請人配偶亡故後，聲請人每年約可請領15萬元
    之半俸，另膝下兒女均已成年各自在外居住。關係人游陳麗
    華為相對人次女，目前為家管，其配偶則為里長，擔負家中
    經濟支持，關係人表示每日均會前往護理之家探視相對人，
    並同意擔任會同開具財產清冊之人。聲請人為相對人之次子
    ，會同開具財產清冊人游陳麗華則為相對人之次女，聲請人
    為相對人之主要照顧者，經訪視聲請人及會同開具財產清冊
    之人均有意願擔任，且相對人之三女陳麗月亦表示知悉並同
    意聲請人之聲請，然因未能與相對人長女陳麗珠聯繫上，未
    能將此件聲請告知與渠知悉，綜合評估相對人的受照顧情形
    、聲請人與會同開具財產清冊之人之陳述未見明顯異狀，仍
    請法官以相對人最佳利益為考量參酌相關事證後裁量之等語
    ，有桃園縣社會工作師100 年4 月14日桃姚字第100132號函
    暨附桃園縣政府社會處社會工作及救助科監護宣告訪視報告
    在卷可參。本院考量聲請人為相對人之次子，關係人游陳麗
    華為相對人之次女，二人皆屬相對人之至親，且聲請人陳民
    雄長期即為相對人之主要照顧者，並負擔相對人所需之照護
    醫療費用，聲請人應可提供相對人良好之生活照顧與保護。
    又聲請人陳民雄表示同意擔任相對人之監護人，關係人游陳
    麗華亦表示同意擔任會同開具財產清冊之人，是由聲請人陳
    民雄擔任相對人之監護人，應屬符合受監護宣告之人之最佳
    利益，爰依前揭規定選定聲請人陳民雄為相對人之監護人，
    併指定另一關係人游陳麗華為會同開具財產清冊之人。又依
    民法第1113條準用同法第1099條之規定，於監護開始時，監
    護人對於受監護宣告人陳戴阿奔之財產，應會同關係人游陳
    麗華，於二個月內開具財產清冊並陳報法院，併此敘明。
四、爰依民事訴訟法第608條第1項，裁定如主文。
中    華    民    國   100    年    7     月    11    日
                      家事法庭法  官  許婉芳
以上正本係照原本作成。
如不服本裁定關於選定監護人及指定會同開具財產清冊之人部分
，應於裁定送達後10日內向本院提出抗告狀，並繳納抗告費新臺
幣1千元，其餘關於監護宣告部分，不得抗告。
中    華    民    國   100    年    7     月    11    日
                              書記官  劉文松